【裁判字號】    98,訴,1241
【裁判日期】    980921
【裁判案由】    損害賠償
【裁判全文】
臺灣臺中地方法院民事判決              98年度訴字第1241號
原      告  乙○○
被      告  丙○○
                        1
                      （現於臺灣臺中看守所羈押中）
            甲○○
上列當事人間請求損害賠償事件，原告提起刑事附帶民事訴訟，
由本院刑事庭移送前來（97年度附民字第407號），經於民國98
年8月19日言詞辯論終結，本院判決如下：
    主    文
被告應連帶給付原告新臺幣313,286元，及自民國97年8月22日起
至清償日止，按週年利率百分之5計算之利息。
原告其餘之訴駁回。
訴訟費用由被告連帶負擔4分之1，餘由原告負擔。
本判決第一項原告得假執行；但被告如以新臺幣313,286元為原
告供擔保後，得免為假執行。
原告其餘假執行之聲請駁回。
    事實及理由
壹、原告起訴聲明：被告應連帶給付原告新臺幣（下同）1,193,
    286元，及自民國97年8月22日起至清償日止，按週年利率百
    分之5計算之利息，並願供擔保，請准宣告假執行。另陳述
    ：
    一、被告丙○○、甲○○共同基於持有具有殺傷力制式半自
        動手槍及制式子彈之犯意聯絡，於97年4月21日O時56分
        許，經被告甲○○之友人林文偉，以門號0000000000號
        行動電話撥打被告甲○○持用之門號0000000000號行動
        電話，以電話通知原告當下立即見面談判與訴外人劉宥
        熏間疑似詐賭糾紛一事。被告甲○○為替友人劉宥熏、
        林文偉出面，乃應允前往台中市○區○○路403號「興
        大租車行」與原告談判，並於當日凌晨，由被告甲○○
        駕駛懸掛車號3858-DD號之BMW黑色自小客車，搭載被告
        丙○○前往台中市北屯區某不詳地點，攜帶具殺傷力之
        德國HK廠USP型口徑9mm制式半自動手槍l支（含彈匣l個
        ）及制式子彈12顆，被告甲○○再於同日凌晨2時30分
        許，駕車搭載被告丙○○，前往「興大租車行」，由被
        告甲○○及不知情之劉秉逢進入車行與原告談判，詎原
        告當場出言質問被告甲○○「這件事你要處理嗎？」，
        經被告甲○○回稱「是呀。」，原告當場揮拳毆打被告
        甲○○，二人進而扭打，斯時乘坐車內之被告丙○○見
        狀，旋持上開槍彈下車，並臨時起意，當場基於殺人之
        犯意，朝原告之腹部開槍射擊3槍，其中l槍擊中原告之
        右腹部，原告因而受有右腹槍傷之傷害，幸經在場之友
        人曾國威報警並將原告送醫急救，原告始倖免於難。被
        告所涉殺人罪部分，業由台灣台中地方法院檢察署檢察
        官以97年偵字第9751號提起公訴在案，並由鈞院審理中
        ，為此爰依法提起本件附帶民事訴訟，請求損害賠償。
    二、按「因犯罪而受損害之人，於刑事訴訟程序得附帶提起
        民事訴訟，對於被告及依民法負賠償責任之人，請求回
        復其損害。」、「前項請求之範圍，依民法之規定。」
        刑事訴訟法第487條第l、2項分別定有明文。又按「因
        故意或過失不法侵害他人之權利者，負損害賠償責任。
        故意以背於善良風俗之方法加損害於他人者，亦同。」
        、「數人共同不法侵害他人之權利者，連帶負損害賠償
        責任。」「不法侵害他人之身體或健康者，對於被害人
        因此喪失或減少勞動能力或增加生活上之需要時，應負
        損害賠償責任」、「不法侵害他人之身體或健康者，被
        害人雖非財產上之損害，亦得請求賠償相當之金額」民
        法第184條第l項、第185條第l項前段、第193條第l項、
        第195條第l項亦分別定有明文。衡諸上揭說明，被告等
        人依法應對原告連帶負侵權行為損害賠償責任。
    三、因被告甲○○與丙○○之上開不法行為，致原告受有下
        列損害:
        （一）醫療費13,286元：原告因受被告甲○○與丙○○
              開槍射擊，支出醫療費用13,286元。
        （二）減少勞動能力損害18萬元：原告因前揭傷害，在
              家休養，自97年4月21日起至完全康復可正常工
              作止，共約60日，原可支領之平均日薪3,000元
              無法受領，損失共約18萬元。
        （三）精神慰撫金100萬元：原告於上開事件發生前，
              每日生活規律，少有病痛，未料竟發生此等事件
              ，致使原告受有嚴重傷害，原告身心上受有莫大
              痛苦甚明，為此爰請求被告連帶賠償慰撫金100
              萬元。
貳、被告丙○○答辯聲明：原告之訴及假執行之聲請均駁回，如
    受不利判決，願供擔保，請准宣告免為假執行。另陳述：
    一、刑事案件一審雖然判決被告丙○○有罪，但現上訴台灣
        高等法院台中分院中，一審刑事判決有誤，否認有開槍
        打傷原告，事情發生過程滿複雜的，而且事情已經過滿
        久了，對刑事案卷所附之證據資料形式上為真正不爭執
        ，但被告丙○○並沒有原告所主張之殺人及傷害行為。
    二、被告丙○○為獨子、國中畢業、未婚、租屋居住、父60
        歲沒有工作，無子女需扶養，原從事從事洗車服務業工
        作。
、被告甲○○未於最後言詞辯論期日到場，惟先前曾到場為原
    告之訴及假執行之聲請均駁回，如受不利判決，願供擔保，
    請准宣告免為假執行之聲明。另陳述：
    一、答辯理由和被告丙○○相同。
    二、被告甲○○有三名兄弟姊妹、高中畢業、未婚、租屋居
        住、父母五十餘歲，父親目前在做臨時工、母親生病，
        目前無業，被告甲○○先前在「林園手機館」工作，目
        前已離職。
肆、法院得心證之理由：
    一、程序方面：本件被告甲○○未於最後言詞辯論期日到場
        ，核無民事訴訟法第386條各款所列情形，爰依原告之
        聲請，就被告甲○○部分由其一造辯論而為判決。
    二、經查，原告與綽號發仔及訴外人朱傳興、曾國威、王年
        國等人，於97年3月間，曾至臺中市○區○○路23 6 之
        2號訴外人林文偉所經營之「翔峰機車行」，與訴外人
        林文偉、劉宥熏等人賭博財物。事後訴外人林文偉、劉
        宥熏等人懷疑原告等人詐賭，遂商請被告甲○○（綽號
        小安）出面與原告談判，被告甲○○要求訴外人劉宥熏
        轉告原告於97年4月21日下午4時至訴外人顏清標服務處
        商談，因原告乙○○與訴外人朱傳興於同年4月20日23
        時許及翌日凌晨1時許，先後以電話通知訴外人林文偉
        、劉秉逢及被告甲○○等至臺中市○區○○路405號訴
        外人朱傳興所經營之「興大租車行」談判解決，談判過
        程中原告出言挑釁，引起被告甲○○之憤怨，被告甲○○、丙○○（綽號龜頭，係被告甲○○所經營東宜租車
        行之員工）為求防身，竟共同基於持有具有殺傷力制式
        半自動手槍、制式子彈之犯意聯絡，於同年4月21日凌
        晨零時許，先前往位於臺中市○○區○○路某處，由被
        告甲○○向其老大即綽號「華哥」之成年男子，借得具
        殺傷力之德國HK廠USP型口徑9MM制式半自動手槍1支（
        槍枝管制編號0000000000；含彈匣1個）及口徑9mm 制
        式子彈12顆，交由被告丙○○置放於提包內隨身攜帶，
        並搭乘被告甲○○所駕駛之自用小客車，前往臺中市南
        區○○○○路221號「未來之翼社區」大樓，搭載不知
        情之訴外人劉秉逢，驅車前往「興大租車行」，途中甲○○、丙○○共同商議若與對方有肢體衝突，被告丙○○需開槍射擊。彼等三人抵達「興大租車行」時，被告
        丙○○留在車上，被告甲○○及訴外人劉秉逢則下車進
        入車行內與原告談判，原告出言質問被告甲○○「這件
        事你要處理？」，經被告甲○○回稱「是呀！」，原告
        即基於傷害之犯意，當場揮拳毆打被告甲○○，並將之
        壓在地上毆打，經訴外人林文偉、朱傳興趨前將渠等拉
        開，被告甲○○因而脫困逃出店外，原告尾隨追打，此
        時乘坐車內之被告丙○○見狀，即持上開槍彈下車，基
        於殺人之犯意，朝原告之身體射擊3槍，其中1槍擊中原
        告之右腹部，致原告受有右腹槍傷之傷害，經在場友人
        報警及送醫急救，始倖免於難。嗣經承辦員警透過熟識
        被告甲○○之人，請被告甲○○主動投案，被告丙○○
        乃與被告甲○○前往臺中市警察局第三分局自首，並交
        出上開制式手槍1支（含彈匣1個）及制式子彈9顆供警
        方扣案，並接受裁判。案經臺灣臺中地方法院檢察署檢
        察官偵查起訴，由本院刑事庭以97年度訴字第2415號刑
        事判決被告丙○○共同殺人未遂，被告甲○○共同殺人
        未遂部分，因未據檢察官起訴而未併予審理等情，除據
        原告陳明在卷外，核與本院97年度訴字第2415號刑事判
        決相符。
    三、次查，被告丙○○、甲○○於上開刑事案件偵審中，坦
        承有與訴外人劉秉逢於前揭時地共同驅車前往「興大租
        車行」與原告談判賭債事宜，其間被告甲○○與原告發
        生扭打，原告乃遭開槍射擊受傷等事實。又被告丙○○
        於上開刑事案件偵審中另自承：被告甲○○向綽號「華
        哥」者拿取槍彈後，即由伊背著裝有槍彈之LV包包，並
        由被告甲○○開車前往興大租車行，路途中被告甲○○
        說如果到時候打起來的話，要伊開槍打對方的腳，到達
        後被告甲○○及訴外人劉秉逢下車去與原告講話，當時
        伊留在車上沒有下車，過了不到3分鐘，伊看到被告甲○○與原告在店左側的桌子處打起來，被告甲○○衝回
        車上，伊把右後方車門打開，並把槍從包包中拿出來，
        下車後拿槍朝上，說不要再打了，後來被告甲○○衝到
        伊身邊，將槍拿走並朝原告開槍，總共開3槍等語。
    四、被告甲○○於警詢中雖否認知悉被告丙○○攜帶槍械前
        往等語。惟查，被告甲○○於警詢中供承：「我…接到
        劉宥熏的電話，約我見面希望我能替他排解與乙○○的
        賭博糾紛…劉宥熏跟我說，他與乙○○賭撲克牌（俗稱
        妞妞）時遭乙○○詐賭20餘萬元，後來發現遭詐賭，劉
        宥熏與乙○○談不好，所以劉宥熏才會請我出面幫忙」
        。另證人林文偉前於刑事案件偵查中證述：「（問：你
        在警局說當天1點30分，乙○○約你去談債務問題？）
        對，但也不算是債務問題，因為他電話中嗆聲，他用台
        語說要輸贏。」、「…乙○○原本在電話中嗆聲說要去
        車行，後來我接到朱傳興的電話，怕車行被連累所以才
        過去。星期天下午乙○○打電話給我，我就覺得怪怪的
        ，當天下午接到他們那邊的人打來電話時，我去東宜車
        行找甲○○聊天，講起我和乙○○的債務問題，我在東
        宜車行時乙○○打電話給我，我不知道如何講，就把電
        話交給甲○○，甲○○接完電話就跟我說他們約隔天星
        期一下午4點到服務處去調解…」、「（問：你是否認
        識丙○○及劉秉逢？）那二人我不認識，只知其中一人
        好像在甲○○的車行工作，我去過東宜二、三次都剛好
        有碰到，但我並不認識他。」等語。足證被告甲○○乃
        係受證人林文偉之託，出面解決彼等與原告間之詐賭糾
        紛，電話或談判過程中，原告曾為將與被告甲○○、證
        人林文偉等人「輸贏」之挑釁言詞，而被告丙○○僅係
        被告甲○○之員工，其與證人林文偉、劉宥熏間素昧平
        生，且無親誼關係存在，衡諸常情被告丙○○若非聽命
        於被告甲○○之指示，殆無可能為非親非故之人，甘冒
        重罪而向綽號「華哥」者借用槍彈，並攜往「興大租車
        行」開槍射擊之理。原告既曾言明「輸贏」之語在先，
        被告等人前往對方處所談判，為求防身，乃由被告甲○○向綽號「華哥」者借得槍彈，以備不時之需，核與常
        情相符，被告甲○○所辯不知被告丙○○攜帶槍彈前往
        興大租車行云云，尚非可採。
    五、被告丙○○持扣案之槍彈對原告射擊，其中一槍射中原
        告右腹部之事實，前據被告丙○○於上開刑事案件警詢
        、偵查、本院刑事庭受理檢察官聲請羈押、移審及審理
        中，歷次供承在卷，核與證人曾國威於本院刑事庭審理
        中所證述：當天原告跟被告甲○○發生扭打，跟被告甲○○一起下車的那位朋友（指訴外人劉秉逢）就跑回車
        上，這時被告丙○○就下車開槍。伊跟被告丙○○面對
        面，所以伊確定是被告丙○○開槍，有聽到三聲槍響，
        開第一槍的過程伊有看到，第一聲槍響後伊蹲下去，第
        一槍開槍前，原告與被告甲○○仍在扭打，伊看到被告
        丙○○拿槍的姿勢，是槍口平指著原告之方向，沒有朝
        上，也沒有朝下等語，情狀大致相符。另證人林文偉於
        本院刑事庭審理時證述：伊沒有看到是誰開槍，但有看
        到被告丙○○拿槍出來，拿槍出來與聽到槍聲的時間間
        隔一、二秒左右等語。客觀上足認被告丙○○確有持槍
        對原告射擊之情事。
    六、按民法第185條規定，數人共同不法侵害他人之權利者
        ，連帶負損害賠償責任﹔不能知其中孰為加害人者，亦
        同。造意人及幫助人，視為共同行為人。是共同侵權行
        為之態樣，可分為共同加害行為、共同危險行為、造意
        及幫助行為。本件被告二人既基於事先之意思聯絡，由
        被告甲○○向綽號「華哥」者借得槍彈，並交由被告丙○○攜帶前往談判地點，被告甲○○、丙○○二人復有
        「若與對方有肢體衝突則開槍射擊」之共同認知，原告
        復係遭渠二人所攜帶之槍彈擊中腹部而受傷，則無論原
        告所受之槍傷究係由被告丙○○、甲○○何人開槍射擊
        而生？被告丙○○、甲○○有無殺人之故意？均無礙於
        民事共同侵權行為之成立。
    七、再按，因故意或過失不法侵害他人之權利者，負損害賠
        償責任。故意以背於善良風俗之方法加損害於他人者，
        亦同。數人共同不法侵害他人之權利者，連帶負損害賠
        償責任。不法侵害他人之身體或健康者，對於被害人因
        此喪失或減少勞動能力或增加生活上之需要時，應負損
        害賠償責任，不法侵害他人之身體或健康者，被害人雖
        非財產上之損害，亦得請求賠償相當之金額。民法第18
        4條第l項、第185條、第193條、第195條分別定有明文
        。本件被告二人既有共同對原告為上開槍擊致傷之不法
        行為，其不法行為與原告之損害間，復有相當因果關係
        ，則被告二人自應對原告負共同侵權行為之損害賠償責
        任。玆就原告請求項目審酌如下：
        （一）醫療費用損害部分：
              原告主張因受被告槍擊致傷而支出醫療費用13,2
              86元，已據提出相關醫療費用單據及欠費通知單
              為證。被告對此復未爭執，原告此部分主張，自
              屬有據。
        （二）減少勞動能力損害部分：
              按損害賠償祇應填補被害人實際損害，是損害賠
              償之範圍，應以被害人實際所受損害及所失利益
              為衡；又當事人主張有利於己之事實者，就其事
              實有舉證之責任，此觀民法第216條第1項，及民
              事訴訟法第277條規定自明。本件原告因前揭傷
              害，雖有休養之必要，惟查，依本院職權查調所
              得原告之勞工保險投保資料所示，原告於82年12
              月11日自訴外人彬源實業有限公司退保後，遲至
              97年4月23日始行於訴外人銘翔石業行加保。然
              系爭事故發生於97年4月21日，原告於97年4月23
              日之住院期間，顯不可能至訴外人銘翔石業行就
              職並擔任外場包工。原告復自承：「外場包工，
              有工作才有收入，至於我受傷期間究竟有什麼工
              作原本可作而無法作，這部分我沒辦法提出其他
              的資料，我只能提出在職證明」等語。原告既未
              證明其確因系爭傷害而無法支領原有薪資，是原
              告主張其受有日薪3000元、期間60日之薪資損失
              18萬元云云，尚非有據。
        （三）精神慰撫金損害部分：
              查原告遭被告二人槍擊腹部致受傷害，對原告身
              心自有影響而感受痛苦，是原告訴請被告賠償非
              財產上之精神慰撫金，自屬有據。爰審酌兩造所
              互不爭執之上述教育程度、身分地位、經濟狀況
              、被告加害過程、原告所受傷害程度及其另有毆
              打被告甲○○之起因等一切情狀，認原告此部分
              所得請求之精神慰撫金，應以300,000元為適當
              ，逾此數額範圍之請求，尚非相當。
    八、綜上所述，原告本於共同侵權行為之法律關係，請求被
        告連帶給付1,193,286元，及自97年8月22日起至清償日
        止，按週年利率百分之5計算之利息；就其中之313,286
        元（計算式300,000元+13,286元＝313,286元）及自97
        年8月22日起至清償日止，按週年利率百分之5計算之利
        息範圍內，為有理由，予以准許；逾此範圍所為請求，
        則屬無據，應予駁回。
    九、本件原告勝訴部分，因所命給付之金額未逾50萬元，應
        依職權宣告假執行。另被告陳明願供擔保，聲請宣告免
        為假執行，核無不合，爰酌定相當之擔保金額，併予准
        許。至原告敗訴部分，其假執行之聲請，失所附麗，則
        予駁回。
伍、本件事證已臻明確，兩造其餘攻擊防禦方法及舉證，核與判
    決結果無影響，爰不逐一論述，併予敘明。
陸、據上論結，原告之訴為一部有理由、一部無理由，依民事訴
    訟法第385 條第1項前段、第79條、第85條第2項、第389條
    、第392條，判決如主文。
中    華    民    國    98    年    9     月    21    日
                  民事第四庭    法  官  林宗成
上正本係照原本作成。
如對本判決上訴，須於判決送達後20日內向本院提出上訴狀。
中    華    民    國    98    年    9     月    21    日
                                書記官


司法院資訊處製作；財團法人民間司法改革基金會備份。
